臺灣基隆地方法院民事裁定  
111年度監宣字第78號
聲  請  人  陳姚麗珠

相對人即受
輔助宣告人  陳重榮  

利害關係人  陳雅萍  


上列聲請人聲請對相對人為監護宣告事件，本院裁定如下：
　　主　　文
宣告陳重榮（男、民國00年0月0日生、身分證統一編號：Z00000
0000號）為受輔助宣告之人。
選定陳雅萍（女、民國00年0月00日生、身分證統一編號：Z0000
00000號）為受輔助宣告之人之輔助人。
聲請費用新臺幣壹仟元由受輔助宣告之人負擔。
    理    由
一、聲請意旨略以：聲請人之夫即相對人陳重榮因罹患輕度認知
    功能障礙，記憶越趨衰退，近日曾發生相對人之郵局存款遭
    異常提領情形，嗣經調閱監視器後，始發現係由相對人孫女
    提領，另相對人每次出門，其身上金錢均會不翼而飛，詢問
    相對人亦毫無所悉，為此爰依法聲請對相對人為監護之宣告
    ，並聲請選任利害關係人陳雅萍為監護人及指定陳雯萍為會
    同開立財產清冊之人。倘經法院調查後，認未達可宣告監護
    之程度，則請對相對人為輔助宣告，並選定利害關係人陳雅
    萍為輔助人等語。
二、按對於因精神障礙或其他心智缺陷，致不能為意思表示或受
    意思表示，或不能辨識其意思表示之效果者，法院得因本人
    、配偶、四親等內之親屬、最近一年有同居事實之其他親屬
    、檢察官、主管機關或社會福利機構之聲請，為監護之宣告
    ；法院對於監護之聲請，認為未達第1項之程度者，得依第1
    5條之1第1項規定，為輔助之宣告；對於因精神障礙或其他
    心智缺陷，致其為意思表示或受意思表示，或辨識其意思表
    示效果之能力，顯有不足者，法院得因本人、配偶、四親等
    內之親屬、最近一年有同居事實之其他親屬、檢察官、主管
    機關或社會福利機構之聲請，為輔助之宣告，民法第14條第
    1項、第3項、第15條之1第1項分別定有明文。又法院對於監
    護宣告之聲請，認為未達應受監護宣告之程度，而有輔助宣
    告之原因者，得依聲請或依職權以裁定為輔助之宣告，家事
    事件法第174條第1項定有明文。次按受輔助宣告之人，應置
    輔助人；輔助人及有關輔助之職務，準用第1095條、第1096
    條、第1098條第2項、第1100條、第1102條、第1103條第2項
    、第1104條、第1106條、第1106條之1、第1109條、第1111
    條至第1111條之2、第1112條之1及第1112條之2之規定；法
    院為輔助之宣告時，應依職權就配偶、四親等內之親屬、最
    近一年有同居事實之其他親屬、主管機關、社會福利機構或
    其他適當之人選定一人或數人為輔助人；而法院選定輔助人
    時，應依受輔助宣告之人之最佳利益，優先考量受輔助宣告
    之人之意見，審酌一切情狀，並注意下列事項：受輔助宣
    告之人之身心狀態與生活及財產狀況。受輔助宣告之人與
    其配偶、子女或其他共同生活之人間之情感狀況。輔助人
    之職業、經歷、意見及其與受輔助宣告之人之利害關係。
    法人為輔助人時，其事業之種類與內容，法人及其代表人與
    受輔助宣告之人之利害關係，民法第1113條之1、第1111條
    、第1111條之1亦分別定有明文。
三、經查：
  ㈠聲請人主張之前揭事實，業據其提出戶籍謄本、汐止國泰綜
    合醫院診斷證明書等件為證，惟相對人於本院在鑑定人即長
    庚醫療財團法人基隆長庚紀念醫院陳枻志醫師前訊問時，相
    對人外觀正常，對本院之簡易詢問尚能正常應答等情，有本
    院111年8月4日訊問筆錄及相對人照片2張在卷可稽，且經本
    院囑託長庚醫療財團法人基隆長庚紀念醫院對相對人之精神
    及心智狀況為鑑定，其鑑定結果略以：陳員（即相對人）近
    幾年以來記憶力持續退化，認知功能缺損，目前呈現輕度失
    智症狀態，判斷力顯有不足。其生活狀況及現在身心狀態經
    檢查結果：身體狀態外觀無明顯異常，可正常行走，意識清
    楚，較少臉部表情變化，接受、維持及保存外界訊息之能力
    減退、語文表達功能減退；可自理簡單生活事務，但品質不
    佳，經濟活動能力減退，社會職業功能缺損，社會性顯有不
    足。綜合以上所述，陳員之過去生活史、疾病史、身體檢查
    及精神狀態檢查結果，認目前陳員因「輕度失智症」，致其
    為意思表示、受意思表示和辨識其意思表示效果之能力已達
    「顯有不足」之程度，但未達到「完全不能」之程度，可為
    「輔助宣告」等語，有該院111年9月20日長庚院基字第1110
    900099號函附精神鑑定報告書乙件在卷可按。綜合上情，足
    認相對人確有心智缺陷，然其為意思表示或受意思表示或辨
    識其意思表示效果之能力係顯有不足，非完全不能為意思表
    示、受意思表示或完全不能辨識其意思表示之效果，自未達
    應受監護宣告之程度。從而，聲請人聲請對相對人為監護之
    宣告，尚非允當，惟相對人仍有受輔助之必要，故聲請人聲
    請對相對人為輔助之宣告，則有理由，應予准許。
  ㈡又本院參酌上開鑑定報告、聲請人之主張及相對人之陳述，
    認利害關係人陳雅萍為相對人之長女，係相對人之至親，且
    聲請人到庭陳稱：陳雅萍係台北藝術大學教授，家族開會同
    意由陳雅萍擔任相對人之監護人等語，並有親屬會議同意書
    在卷可考，參以相對人於本院訊問時亦同意由陳雅萍擔任其
    輔助人等語（以上均見本院111年8月4日訊問筆錄），其意
    願自應予以尊重。故本院綜合上情，認由利害關係人陳雅萍
    擔任相對人之輔助人，應能符合相對人之最佳利益，爰選定
    利害關係人陳雅萍為相對人之輔助人。
四、末按依民法第15條之2規定可知，受輔助宣告之人並未喪失
    行為能力，且依法並未完全剝奪其財產處分權。復參酌民法
    第1113條之1規定，並無準用同法第1094條、第1099條及第1
    099條之1、第1103條第1項規定，亦即受輔助宣告人之財產
    ，不由輔助人管理，輔助人對於受輔助宣告人之財產，自無
    依規定會同經法院或主管機關所指定之人開具財產清冊，並
    陳報法院之必要。而本件相對人之精神或心智狀況未達監護
    宣告之程度，經本院對相對人為輔助宣告，依前揭說明，本
    件自毋庸指定會同開具財產清冊之人，併此敘明。
五、依家事事件法第177條第2項、第164條第2項，裁定如主文。
中　　華　　民　　國 　111 　年　　10　　月　　3 　　日 
                   家事法庭法  官　王美婷
以上正本係照原本作成。
如不服本裁定應於送達後十日內向本院提出抗告狀，並繳納抗告
費新臺幣1千元。
中　　華　　民　　國　111 　年　 　 10　 月　　3 　　日 
                           書記官　 施鴻均